【裁判字號】    97,易,569
【裁判日期】    970520
【裁判案由】    詐欺
【裁判全文】
臺灣彰化地方法院刑事判決               97年度易字第569號
公  訴  人  臺灣彰化地方法院檢察署檢察官
被      告  乙○○
                    （另案於臺灣彰化監獄執行中）
上列被告因詐欺案件，經檢察官提起公訴（97年度偵字第1527號
），本院判決如下：
    主  文
乙○○以詐術得財產上不法之利益，累犯，處有期徒刑捌月。
    犯罪事實
一、乙○○自民國70年間起即有多次詐欺犯行，其曾於87年間，
    因詐欺案件，經臺灣臺北地方法院以87年度易字第4223號判
    決判處有期徒刑6 月確定（第1 案）；又於88年間，因竊盜
    案件，經臺灣臺南地方法院以88年度易字第337 號判決判處
    有期徒刑1 年2 月確定（第2 案），上開第1 、2 案並經定
    其應執行刑為有期徒刑1 年6 月確定；再於88年間，因詐欺
    案件，經臺灣臺南地方法院以88年度易字第1679號判決判處
    有期徒刑2 年，並於刑之執行完畢或赦免後，令入勞動場所
    強制工作3 年確定（第3 案）。其經入監接續執行上開案件
    所處之有期徒刑後，於92年3 月1 日執行有期徒刑完畢，並
    於刑之執行完畢後，入勞動處所強制工作，甫於94年12月21
    日免予繼續執行強制工作而出監。
二、詎其猶不知悔改，正值壯年不私以正當途徑賺取金錢以供日
    常生活所需，竟意圖得財產上不法之利益，於96年10月13日
    16時30分許，明知其無意給付計程車車資，仍向嘉南無線臺
    叫喚由甲○○所駕駛之計程車（車牌號碼889-NV號營業小客
    車），甲○○遂駕駛上開計程車至約定地點之臺南縣仁德鄉
    ○○路○ 段81巷59之1 號，搭載乙○○至嘉義市○○路「嘉
    義基督教醫院」，乙○○下車時復向甲○○謊稱：伊要先進
    醫院復健科看診，約1 小時後，請甲○○再載伊前往臺南縣
    大億麗緻酒店休息，此趟車資新臺幣（下同）1700元，待伊
    返回臺南後將一併給付等語，致甲○○不疑有他而陷於錯誤
    ，讓乙○○下車，並在嘉義基督教醫院門外等候多時，惟遲
    遲未見乙○○返回，甲○○乃撥打乙○○所使用之門號0000
    000000號行動電話，乙○○佯稱馬上就好，並立即掛斷電話
    ，甲○○始查覺有異，遂前往嘉義市警察局第二分局後湖派
    出所請警員代為撥打乙○○上開電話，乙○○竟向警員表示
    並未叫計程車，進而關閉手機拒接來電，其因此獲得同上開
    車資1700元之財產上不法利益。
三、案經嘉義市警察局第二分局報請臺灣嘉義地方法院檢察署呈
    請臺灣高等法院檢察署檢察長令轉臺灣彰化地方法院檢察署
    檢察官偵查起訴。
    理  由
一、證據能力部分：
（一）按被告以外之人於偵查中向檢察官所為陳述，除顯有不可
      信之情況者外，得為證據，刑事訴訟法第159 條之1 第2
      項定有明文。蓋因檢察官與法官同為司法官署，且檢察官
      代表國家偵查犯罪，依法有訊問被告、證人及鑑定人之權
      力，且須對被告有利、不利之情形均應注意，況徵諸實務
      運作，檢察官實施刑事偵查程序，亦能恪遵法定程序之要
      求，不致有違法取證情事且可信度極高，是被告以外之人
      前於偵查中已具結而為證述，除反對該項供述得具有證據
      能力之一方，已釋明「顯有不可信之情況」之理由外，不
      宜以該證人未能於審判中接受他造之反對詰問為由，即遽
      指該證人於偵查中之陳述不具證據能力，方符前揭法條之
      立法意旨。查本案證人甲○○於檢察官偵查中所為之陳述
      ，業經具結，被告並未提及檢察官在偵查時，有任何不法
      取供之情形，客觀上並無顯不可信之情況，是前揭證人於
      偵查中之證言自具有證據能力。
（二）被告以外之人於審判外之陳述，雖不符刑事訴訟法第159
      條之1 至第159 條之4 之規定，而經當事人於審判程序同
      意作為證據，法院審酌該言詞陳述或書面陳述作成時之情
      況，認為適當者，亦得為證據。當事人、代理人或辯護人
      於法院調查證據時，知有第159 條第1 項不得為證據之情
      形，而未於言詞辯論終結前聲明異議者，視為有前項之同
      意，刑事訴訟法第159 條之5 定有明文。立法意旨在於傳
      聞證據未經當事人之反對詰問予以核實，原則上先予排除
      ，惟若當事人已放棄詰問或未聲明異議，基於證據資料愈
      豐富，愈有助於真實發現之理念，且強化言詞辯論主義，
      法院自可承認該傳聞證據例外擁有證據能力。下列引用證
      人甲○○於警詢中之陳述，雖係被告以外之人於審判外之
      陳述，性質上屬傳聞證據，惟經檢察官及被告同意作為證
      據，又本院審酌該言詞陳述作成時之客觀條件及環境，認
      其並無受脅迫、利誘或詐欺或其他不法之情狀，足認為得
      為本案之證據，依刑事訴訟法第159 條之5 之規定，有證
      據能力。
二、訊據被告乙○○矢口否認有何上開詐欺得利之犯行，辯稱：
    伊有給付車資500 元予證人甲○○，但其餘款項因伊錢帶不
    夠而付不出來，伊才設法坐火車到嘉義縣大林鎮家中去借錢
    ，惟伊返回上開醫院欲還車資時，已不見甲○○影蹤，伊並
    無詐欺得利之犯行云云。經查：上開犯罪事實，業據證人即
    被害人甲○○迭於警詢、偵查中及本院審理時證述綦詳（警
    詢卷第5-6 、9 頁；偵查卷第10-12 頁；本院97年5 月6 日
    審判筆錄），且有車牌號碼889-NV號營業小客車行照影本、
    嘉義基督教醫院監視錄影畫面及被告所持用之門號00000000
    00號行動電話通聯調閱查詢單等件附卷可稽（警詢卷第7-8
    、12-19 頁）。至被告雖辯稱：伊有支付甲○○車資500 元
    ，且要返回嘉義縣大林鎮住處去借錢以支付餘款云云，惟查
    被告並未給付證人甲○○任何車資乙節，已據證人甲○○於
    本院審理時到庭結證明確，又被告係以電話叫喚計程車，其
    欲抵達之目的地早已確定，被告倘有心要給付車資，理應備
    妥車資才敢叫車，縱使被告未攜帶足額現金而欲於抵達目的
    地時再向親友借貸以給付車資，亦應先向司機甲○○說明清
    楚其打算處理之方式，豈有向甲○○謊稱：伊還要前往他處
    請甲○○在醫院外等候、車資將一併給付云云即悄悄離去，
    徒讓甲○○苦等多時，且在甲○○以電話聯絡時，仍假稱快
    要出來了等語，藉詞拖延時間，甚至在警員以電話聯繫時否
    認有叫車乙事，在在顯示被告上開空言所辯，純屬掩過卸責
    之詞，不足採信。綜上所述，本件事證已臻明確，被告上開
    犯行洵堪認定，應依法論科。
三、核被告乙○○所為，係犯刑法第339 條第2 項之詐欺得利罪
    。又被告曾於87年間，因詐欺案件，經臺灣臺北地方法院以
    87年度易字第4223號判決判處有期徒刑6 月確定（第1 案）
    ；且於88年間，因竊盜案件，經臺灣臺南地方法院以88年度
    易字第337 號判決判處有期徒刑1 年2 月確定（第2 案），
    上開第1 、2 案並經定其應執行刑為有期徒刑1 年6 月確定
    ；再於88年間，因詐欺案件，經臺灣臺南地方法院以88年度
    易字第1679號判決判處有期徒刑2 年，並於刑之執行完畢或
    赦免後，令入勞動場所強制工作3 年確定（第3 案）。其經
    入監接續執行上開案件所處之有期徒刑後，業於92年3 月1
    日執行有期徒刑完畢等情，有臺灣高等法院被告前案紀錄表
    、臺灣彰化地方法院檢察署刑案資料查註紀錄表各1 份在卷
    可憑，其於有期徒刑執行完畢後，5 年內故意再犯本件有期
    徒刑以上之罪，為累犯，應依刑法第47條第1 項之規定加重
    其刑。爰審酌被告有多項詐欺之前科紀錄（參卷附臺灣高等
    法院被告前案紀錄表），素行不佳，其不思以正當工作謀生
    ，恣意欺騙勞苦大眾，並考量其犯罪之動機、目的、手段、
    本件所得之財產上利益、被害人所生之損害，暨其犯後飾詞
    狡辯、並無悔意等一切情狀，量處如主文所示之刑，以示懲
    儆。又公訴人雖具體求刑有期徒刑1 年，惟本院考量被告雖
    素行不佳，屢犯詐欺案件，惡性非輕，然其於本案所獲得之
    財產上利益僅車資1700元，金額非鉅，因認量處如主文所示
    之刑已足資懲罰警惕，本件公訴人所為求刑尚嫌過重，附此
    敘明。
據上論斷，應依刑事訴訟法第299 條第1 項前段，刑法第339 條
第2 項、第1 項、第47條第1 項，刑法施行法第1 條之1 ，判決
如主文。
本案經檢察官黃淑媛到庭執行職務。
中    華    民    國    97    年    5     月    20    日
                  刑事第一庭    審判長法  官  余仕明
                                      法  官  楊舒嵐
                                      法  官  郭麗萍
以上正本證明與原本無異。
如不服本判決，應於判決送達後10日內，向本院提出上訴書狀，
上訴書狀應「敘述具體上訴理由」，並按他造當事人之人數附繕
本。「切勿逕送上級法院」。
告訴人或被害人對於判決如有不服具備理由請求檢察官上訴者，
其上訴期間之計算係以檢察官收受判決正本之日期為準。
中    華    民    國    97    年    5     月    23    日
                                      書記官  張子涵
附錄本案論罪科刑法條全文：
中華民國刑法第339條
（普通詐欺罪）
意圖為自己或第三人1不法之所有，以詐術使人將本人或第三人
之物交付者，處5年以下有期徒刑、拘役或科或併科1千元以下罰
金。
以前項方法得財產上不法之利益或使第三人得之者，亦同。
前二項之未遂犯罰之。


司法院資訊處製作；財團法人民間司法改革基金會備份。
